臺灣臺南地方法院刑事判決　　　　　　　　94年度訴字第73號
　　公　訴　人　臺灣臺南地方法院檢察署檢察官
　　被　　　告　丙○○　男　1.
　　　　　　　　　　　　61號.
　　指定辯護人 本院公設辯護人乙○○
上列被告因違反毒品危害防制條例案件，經檢察官提起公訴（93
年度偵字第8442號），本院判決如下：
    主  文
丙○○意圖販賣而持有第三級毒品，處有期徒刑壹年陸月。扣案
之愷他命與苯巴比妥之混合物壹包（驗餘淨重伍點貳零公克）、
苯巴比妥壹包（驗餘淨重壹零壹點玖零公克）、一粒眠（即硝甲
西泮）共玖拾壹顆（驗餘合計淨重拾伍點陸貳公克，其中捌拾柒
顆淨重拾肆點玖柒公克，其中肆顆驗餘淨重零點陸伍公克），均
沒收銷毀之。
    事  實
一、丙○○明知愷他命屬毒品危害防制條例第2條第2項第3款所
    規定之第3級毒品；一粒眠（即硝甲西泮）、苯巴比妥，屬
    同條例第2條第2項第4款所規定之第4級毒品，未經許可，均
    不得持有或販賣。竟基於販賣第3、4級毒品之意圖，於民國
    （下同）93年7月某日起，受真實姓名、年籍不詳，綽號「
    阿仁」之男子所託，將綽號「阿仁」之男子所交付，裝有愷
    他命與苯巴比妥之混合物、一粒眠、苯巴比妥等毒品及電子
    秤、塑膠分裝空袋之背包，攜至臺南市○○路○段248號23樓
    之「R××」Pub內及臺南市○○街260號之「繽紛網際網路
    店」等處，依「阿仁」之指示，等待買主打電話與之聯絡後
    取走前開毒品，丙○○因而持有愷他命、一粒眠、苯巴比妥
    等毒品。迄於93年8月14日凌晨1時許，因警方在前開「繽紛
    網際網路店」內執行臨檢勤務，丙○○接受盤查時，於有偵
    查權限之警員未發覺上揭犯罪前，即自首主動從其所攜帶之
    背包內，取出愷他命與苯巴比妥之混和物1包（淨重5.32公
    克）、苯巴比妥（淨重102.20公克）、一粒眠共98顆（合計
    淨重15.62公克）及「阿仁」所有之電子秤1個、塑膠分裝空
    袋140個繳交警員，始查悉上情。
二、案經臺南市警察局移送臺灣臺南地方法院檢察署檢察官偵查
    起訴。
    理  由
一、上開被告丙○○持有綽號「阿仁」之男子所交付之愷他命、
    苯巴比妥及一粒眠等毒品之事實，業經被告丙○○迭於警詢
    時、偵查中及本院審理時均坦認不諱，並當庭為認罪之意思
    表示（見本院卷94年4月27日審理筆錄）。且查：
    （一）扣案之白色微細結晶2包及藥錠1包，經送內政部警政
          署刑事警察局以氣相層析質譜分析法、核磁共振分析
          法鑑定結果為：愷他命與苯巴比妥（Phenobarbital
          ）之混合物1包，淨重5.32公克，取0.12公克鑑驗用
          罄，驗餘淨重5.20公克；苯巴比妥（Phenobarbita l
          ）1包，淨重102.20公克，取0.3公克鑑驗用罄，驗餘
          淨重101.90公克；藥錠共98顆，其中外觀均為相同型
          態之粉紅色藥錠92顆，總淨重15.83公克，共取5顆0.
          86公克鑑驗用罄，總餘87顆14.97公克，其中外觀均
          為相同型態之紫色藥錠6顆，總淨重1.00公克，共取2
          顆0.35公克鑑驗用罄，總餘4顆0.65公克，均檢驗出
          第4級毒品硝甲西泮（即硝甲氮平，俗稱一粒眠），
          此有該局93年12月29日鴻鑑字第0930181580號鑑驗通
          知書1紙、扣押物品清單3紙可憑，足徵被告所持有之
          上開扣案物，確屬毒品危害防制條例所規定之第3、4
          級毒品無誤。
    （二）又被告經警採集之尿液送驗結果，並未檢出嗎啡及安
          非他命類反應，此有臺南市衛生局93年8月10日南市
          警少字第045671號檢驗成績書及年籍對照表各1紙附
          卷可稽，可徵被告所持有之前揭愷他命、一粒眠、苯
          巴比妥等第3、4級毒品，並非持以供自己施用無疑。
          此外，並有卷附之照片2幀及扣案之電子秤1個、塑膠
          分裝空袋140個、背包1個可考，本院衡諸電子秤、分
          裝袋等物常作為毒品買賣交易時，供秤重及裝取毒品
          所用之常情，益徵被告係基於販賣毒品之意圖，始持
          有上開第3、4級毒品乙情至為明確。
    （三）而證人即查獲本案之臺南市警察局少年隊警察丁○○
          於本院審理時則結證稱：伊向丙○○臨檢時，丙○○
          就從身上背包拿出1包粉末狀物交給伊，伊問丙○○
          這是什麼東西？丙○○回答說是愷他命，後來丙○○
          將背包打開，發現丙○○背包還有大量愷他命，陳衍
          慶在還沒把背包中之東西拿出來前，伊並不知道裡面
          放有毒品等語無誤（見本院卷94年4月27日審理筆錄
          ）。則被告係在有偵查權之機關或公務員即警員，尚
          未發覺犯罪前，即主動向警員自首其意圖販賣而持有
          第3、4級毒品之犯行乙情，亦可認定。
    （四）綜上，本件事證明確，被告上開意圖販賣而持有第3
          、4級毒品之犯行，堪予認定，應依法論科。
二、按愷他命（Ketamine）屬毒品危害防制條例第2條第2項第3
    款所規定之第3級毒品；苯巴比妥（Phenobarbital）、硝甲
    西泮（硝甲氮平，Nimetazepam，俗稱一粒眠），則屬同條
    例第2條第2項第4款所規定之第4級毒品。核被告丙○○所為
    ，係違反毒品危害防制條例第5條第3、4項之意圖販賣而持
    有第3、4級毒品罪。被告前揭意圖販賣而持有第3級愷他命
    與第4級苯巴比妥之混合物1包、苯巴比妥1包、一粒眠共98
    顆之行為，係以1行為而觸犯數罪名之想像競合犯，應依刑
    法第55條前段之規定，論以1較重之意圖販賣而持有第3級毒
    品罪。檢察官起訴書雖認被告所涉犯者，係毒品危害防制條
    例第4條第3、4項之販賣第3、4級毒品罪。然按販賣毒品行
    為，並不以販入之後復行賣出為要件，祇要以營利為目的，
    將毒品販入或賣出，有1於此，其犯罪即為完成，苟行為人
    尚未將標的物販入或賣出，即難謂其販賣行為已屬完成，僅
    於意圖營利而販入以外之其他原因而持有毒品後，另行起意
    販售，而尚未著手於販售之情形，始有意圖販賣而持有毒品
    罪之適用（最高法院90年度臺上字第7782號裁判意旨參照）
    。而本件檢察官認被告涉犯有同條例第第4條第3、4項之販
    賣第3、4級毒品罪，無非以被告之自白為唯一之憑據，惟按
    被告之自白，不得作為有罪判決之唯一證據，仍應調查其他
    必要之證據，以察其是否與事實相符，刑事訴訟法第156條
    規定明確。查：本件被告於本院審理時，固仍自白其有販賣
    第3、4級毒品之犯行，然據其於本院所供，其先稱：伊係受
    前開綽號「阿仁」之男子所託，將「阿仁」寄放在自己處之
    愷他命、一粒眠等毒品放在背包中，「阿仁」告訴伊說待會
    有人會來跟伊拿，販毒的錢不是伊收取的，伊不知道「阿仁
    」的真實姓名，也不知道找伊拿毒品男子之真實姓名等語，
    復稱：伊賣了5、6次，每次大概賣600、700元，伊獲利要看
    「阿仁」怎麼算等語。則根據被告前後供述，其對自己是否
    曾販賣第3、4級毒品乙情之說法顯然不相同，而本案僅查獲
    被告確有持有第3、4級毒品之情形，縱依前揭事證，足認被
    告有販賣第3、4級毒品之意圖，然並未有其他積極證據足資
    證明被告確實有著手於販賣第3、4級毒品之情況，亦即尚無
    任何證據足資認定被告究竟販賣第3、4級毒品予何人？其以
    何種方式販賣第3、4級毒品？其所販賣之第3、4級毒品數量
    為何？被告販賣毒品之所得為何？等節，本院認尚無從僅憑
    被告前後不一之自白，遽認被告有販賣第3級、4級毒品之犯
    行。再按毒品危害防制條例第4條第3、4項之意圖販賣而持
    有第3、4級毒品罪，與同條例第5條第3、4項之持有第3、4
    級毒品罪，皆以持有第3、4級毒品，為其基本犯罪事實，僅
    前者之罪係以具有販賣之意圖而持有為其處罰之構成要件。
    本件起訴之基本事實既已敘及被告持有第3、4級毒品之犯行
    ，而法院認定之事實又未軼出上開範圍，自應就其意圖販賣
    而持有第3級、第4級毒品之犯行予以審理，準此，本院認檢
    察官上開起訴法條容有誤會，惟因起訴之社會事實則屬同一
    ，揆諸前揭說明，爰依法變更起訴法條如前所示，附此說明
    。另檢察官起訴書犯罪事實中，雖對被告意圖販買而持有第
    4級毒品苯巴比妥（淨重102.20公克）之部分漏未記載，惟
    此既經蒞庭檢察官當庭擴張犯罪事實如前所載（見本院卷94
    年4月27日審理筆錄），且核與原起訴有罪之部分，有想像
    競合之裁判上1罪關係，自為本院審究之範圍，併此敘明。
    又被告於司法警察臨檢時，在有偵查權之機關或公務員，尚
    未發覺前，主動向警察自首其持有乙情，業據證人即警員丁
    ○○於本院審理時，具結證稱綦詳，業如前述，則被告之行
    為符合自首要件，應依刑法第62條前段之規定，減輕其刑。
    爰審酌被告並無前科，素行甚佳，其生活狀況、智識程度，
    又其意圖販賣而持有之第3、4級毒品數量非微，對於社會公
    共秩序、善良風俗之影響非輕，犯罪所生之危害亟大，惟其
    自首並交出前開第3、4級毒品，已然防範犯罪危害繼續擴大
    ，且嗣均坦認犯行，犯後態度良好等一切情狀，量處如主文
    所示之刑，以資懲儆。
三、又扣案之毒品愷他命與苯巴比妥之混合物1包（淨重5.32公
    克，取0.12公克鑑驗用罄，驗餘淨重5.20公克）、苯巴比妥
    1包（淨重102.20公克，取0.3公克鑑驗用罄，驗餘淨重101.
    90公克）、一粒眠（即硝甲氮平）藥錠共91顆（其中92顆，
    總淨重15.83公克，共取5顆0.86公克鑑驗用罄，賸87顆驗餘
    淨重14.97公克，另6顆，總淨重1.00公克，取2顆0.35公克
    鑑驗用罄，賸4顆驗餘淨重0.65公克），分屬毒品危害防制
    條例第2條第2項第3款、第4款所規定之第3級、第4級毒品，
    自應依同條例第18條第1項後段之規定，宣告沒收銷燬之。
    至於扣案之電子秤1個、塑膠分裝空袋共140個、背包1個，
    既為上開綽號「阿仁」之男子所有，而非被告所有，業據被
    告供陳在卷，自無從依刑法第38條第1項第2款之規定，宣告
    沒收之，併此說明。
據上論斷，應依刑事訴訟法第299條第1項前段、第300條、毒品
危害防制條例第5條第3款、第4款、第18條第1項後段、刑法第11
條前段、第55條前段、第62條前段，判決如主文。
本案經檢察官甲○○到庭執行職務。
中　　華　　民　　國　　94　　年　　5 　　月　　11　　日
　　　　　　　　　刑事第十二庭  審判長法　官  謝瑞龍
                                      法  官  黃翰義
                                      法  官  徐千惠
以上正本證明與原本無異。
如不服本判決，應於判決送達後10日內，向本院提出上訴狀。
　　　　　　　　　　　　　　　　      書記官　李劍龍
中　　華　　民　　國　　94　　年　　5　　 月　　16  　日
附錄論罪科刑法條：
毒品危害防制條例
第5條第3、4項
意圖販賣而持有第三級毒品者，處三年以上十年以下有期徒刑，
得併科新臺幣三百萬元以下罰金。
意圖販賣而持有第四級毒品或專供製造、施用毒品之器具者，處
一年以上七年以下有期徒刑，得併科新臺幣一百萬元以下罰金。
